臺灣彰化地方法院刑事判決　　　　　　　 96年度訴字第644號
公　訴　人　臺灣彰化地方法院檢察署檢察官
被　　　告　甲○○
　　　　　　　　　　21號5樓.
上列被告因毒品危害防制條例案件，經檢察官提起公訴（96年度
毒偵字第1139號），被告於準備程序中就被訴事實為有罪之陳述
，經告以簡式審判之要旨，並聽取當事人之意見後，經本院合議
庭裁定由受命法官獨任進行簡式審判程序，判決如下：
    主    文
甲○○施用第一級毒品，累犯，處有期徒刑柒月。
    事    實
一、甲○○前因施用毒品案件，經本院彰化簡易庭於民國90 年7
    月21日，以90年度彰簡字第354 號判處有期徒刑5 月，得易
    科罰金確定；再因施用毒品案件，經本院於90年9 月17日，
    以90年度訴字第999 號判處有期徒刑1 年確定，上開2 罪並
    定應執行刑有期徒刑1 年3 月確定，嗣經被告入監執行，甫
    於92年1 月17日因縮短刑期假釋出監，並於92年9 月22日因
    假釋期滿未經撤銷視為執行完畢。又於89年間因施用毒品案
    件，經本院裁定送觀察、勒戒後，認無繼續施用毒品之傾向
    ，於89年8 月29日執行完畢釋放，並由臺灣彰化地方法院檢
    察署檢察官於89年8 月29日，以89年度毒偵字第2511號、89
    年度毒偵字第3484號為不起訴處分確定。詎仍不思悛悔，復
    基於施用第一級毒品海洛因之犯意，於96 年1 月29日上午8
    時許，在其位於彰化縣彰化市○○里○○○路22巷20之21號
    5 樓之住處，以將第一級毒品海洛因摻入香菸中點燃吸食煙
    霧之方式，施用第一級毒品海洛因1 次。嗣於96年1 月29日
    下午4 時30分許，為警在彰化縣彰化市○○○路22號巷口前
    盤查，並徵得甲○○之同意後採集其尿液送驗後，結果呈毒
    品嗎啡陽性反應，始悉上情。
二、案經彰化縣警察局彰化分局報請臺灣彰化地方法院檢察署檢
    察官偵查起訴。
 　 理    由
一、本件被告甲○○所犯係死刑、無期徒刑、最輕本刑為3 年以
    上有期徒刑以外之罪，其於準備程序就前揭被訴事實為有罪
    之陳述，經受命法官告知簡式審判程序之旨，並聽取其與公
    訴人之意見後，本院認無不得或不宜改依簡式審判程序進行
    之處，爰依刑事訴訟法第273 條之1 第1 項、第284 條之 1
    ，裁定本案由受命法官獨任進行簡式審判程序，合先敘明。
二、上開事實，業據被告甲○○於警詢、偵訊、本院準備程序及
    審理時坦承不諱（見彰化縣警察局彰化分局彰警分偵字第09
    60004547號卷第1-3 頁，臺灣彰化地方法院檢察署96年毒偵
    字第1139號卷第6 、7 頁，本院96年度訴字第644 號卷第25
    、31-33 頁），且查：
（一）被告尿液經以氣相層析質譜儀（即ＧＣ／ＭＳ）方法檢驗
      結果，確呈第一級毒品海洛因於人體代謝後之嗎啡陽性反
      應，有應受尿液採驗人尿液檢體採集送驗紀錄表、詮昕科
      技股份有限公司96年2 月8 第00000000號濫用藥物尿液檢
      驗報告各1 份附卷足證（見彰化縣警察局彰化分局彰警分
      偵字第0960004547號卷第4 、5 頁），是認被告自白核與
      事實相符。
（二）依鑑識實務，按海洛因施用入人體後水解還原成嗎啡，再
      循嗎啡之代謝方式排出體外，且吸食或施打煙毒者，經人
      體代謝作用於8 小時內，即有30％之量排出，24小時之後
      ，續有約剩餘量之90％再排出，72小時之後仍有剩餘微量
      排出，吸食或施打者個人體質不同，其排出時間亦會有差
      異。佐以被告前揭尿液檢驗報告，被告自白於前揭時間施
      用第一級毒品海洛因1 次等語，足認被告自白核與事實相
      符，堪可採為論罪科刑之依據。
（三）現行毒品危害防制條例就施用毒品者，僅於「初犯」及「
      5 年後再犯」2 種情形，有其追訴條件之限制，即須於初
      犯經觀察、勒戒或強制戒治釋放後，5 年內均無施用毒品
      之行為，始能認其前所實施之觀察、勒戒或強制戒治已足
      遮斷毒癮，而得於5 年後再犯時，再予適用初犯之規定，
      重行觀察、勒戒等程序；倘5 年內已經再犯，被依法追訴
      處罰，縱其第3 次（或第3 次以上）施用毒品之時間在初
      犯釋放5 年以後，即與「5 年後再犯」之情形有別，且因
      已於「5 年內再犯」，顯見其再犯率甚高，原實施觀察、
      勒戒或強制戒治，已無法收其實效，而無5 年戒斷期之存
      在，自無再經觀察、勒戒及強制戒治之必要，應由檢察官
      逕行起訴（最高法院95年度臺非字第59、65號判決及95年
      度第7 次刑事庭會議決定參照）。本件被告前於89年間因
      施用毒品案件，經本院裁定送觀察、勒戒後，認無繼續施
      用毒品之傾向，於89年8 月29日執行完畢釋放，並由臺灣
      彰化地方法院檢察署檢察官於89年8 月29日，以89年度毒
      偵字第2511號、89年度毒偵字第3484號為不起訴處分確定
      。又因施用毒品案件，經本院彰化簡易庭於90年7 月21日
      ，以90年度彰簡字第354 號判處有期徒刑5 月，得易科罰
      金確定；再因施用毒品案件，經本院於90年9 月17日，以
      90年度訴字第999 號判處有期徒刑1 年確定，上開2 罪並
      定應執行刑有期徒刑1 年3 月確定，嗣經被告入監執行，
      甫於92年1 月17日因縮短刑期假釋出監，並於92年9 月22
      日因假釋期滿未經撤銷視為執行完畢，此有臺灣高等法院
      被告前案紀錄表及臺灣彰化地方法院檢察署刑案資料查註
      紀錄表各1 份在卷可參。揆諸前開判決及決議意旨，因被
      告在前次觀察、勒戒執行完畢即89年8 月29日後之5 年內
      ，業有施用毒品之行為，是本次被告於96年間再次施用毒
      品之犯行，即與5 年後再犯之情形有別，應依法追訴、審
      理，且本案事證明確，應予依法論科。
三、核被告甲○○所為，係犯毒品危害防制條例第10條第1 項之
    施用第一級毒品罪。其施用第一級毒品而持有之低度行為，
    為施用之高度行為所吸收，不另論罪。又被告前曾因施用毒
    品案件，經本院彰化簡易庭於90年7 月21日，以90年度彰簡
    字第354 號判處有期徒刑5 月，得易科罰金確定；再因施用
    毒品案件，經本院於90年9 月17日，以90年度訴字第999 號
    判處有期徒刑1 年確定，上開2 罪並定應執行刑有期徒刑 1
    年3 月確定，嗣經被告入監執行，甫於92年1 月17日因縮短
    刑期假釋出監，並於92年9 月22 日 因假釋期滿未經撤銷視
    為執行完畢，此有臺灣高等法院被告前案紀錄表及臺灣彰化
    地方法院檢察署刑案資料查註紀錄表各1 份在卷可考。其於
    受有期徒刑執行完畢後，5 年以內故意再犯本件有期徒刑以
    上之罪，為累犯，應依刑法第47條第1 項規定，加重其刑。
    爰審酌被告前因施用毒品犯行曾經觀察、勒戒，竟又再施用
    毒品，無視於毒品對於自身健康之戕害及國家對於杜絕毒品
    犯罪之禁令，惡性非輕，惟自始坦承犯行，施用之次數僅 1
    次，再本於施用毒品犯罪之人，亦為「病人」之考量等一切
    情狀，量處如主文所示之刑。
四、公訴意旨另略以：被告自95年8 月間某日起至96年1 月29日
    上午8 時許止，除上開經本院判決有罪之施用海洛因1 次犯
    行外，在其位於彰化縣彰化市○○里○○○路22巷20之21號
    5 樓之住處，以將海洛因摻入香菸中點燃吸食煙霧之方式，
    接連施用第一級毒品海洛因多次，因認被告此部分另涉有違
    反毒品危害防制條例第10條第1 項之罪嫌。然按犯罪事實應
    依證據認定之，無證據不得認定犯罪事實，刑事訴訟法第15
    4 條第2 項定有明文；復按被告之自白，不得作為有罪判決
    之唯一證據，仍應調查其他必要之證據，以察其是否與事實
    相符，刑事訴訟法第156 條第2 項亦有明文。公訴人認被告
    涉有此部分之犯行，無非係以被告之自白為其唯一之論據，
    查被告固於本院審理時坦認自95年8 月間某日起至96年1 月
    29 日上午8 時許止，除上開經本院判決有罪之施用海洛因1
    次犯行外，尚在其位於彰化縣彰化市○○里○○○路22巷20
    之21號5 樓之住處，以將海洛因摻入香菸中點燃吸食煙霧之
    方式，接連施用第一級毒品海洛因多次，然除被告唯一之自
    白外，並無其他證據足以佐認與事實相符，依前開刑事訴訟
    法所定之證據法則，自難逕認被告確有此部分施用第一級毒
    品海洛因多次之行為。此外，復查無其他積極之證據足認被
    告有何此部分之施用海洛因多次之犯行。惟公訴人認此部分
    與前開被告經判決有罪之施用海洛因1 次之犯行間，具有集
    合犯包括一罪之關係，爰均不另為無罪之諭知，附此敘明。
據上論斷，應依刑事訴訟法273 條之1 第1 項、第299 條第1 項
前段，毒品危害防制條例第10條第1 項、第23條第2 項，刑法第
11條前段、第47條第1 項，判決如主文。
本案經檢察官莊佳瑋到庭執行職務。
中　　華　　民　　國　　96　　年　　5 　　月　　23　　日
                  刑事第八庭    法  官  林秉暉
以上正本證明與原本無異。
如不服本判決，應於判決送達後10日內，向本院提出上訴狀 (須
附繕本)。
中　　華　　民　　國　　96　　年　　5 　　月　　23　　日
                                書記官  梁高賓
附錄論罪科刑法條：
毒品危害防制條例第10條第1項
施用第一級毒品者，處6月以上5年以下有期徒刑。
